臺灣高等法院臺中分院民事裁定
110年度抗字第318號
抗  告  人  財政部國有財產署中區分署

法定代理人  趙子賢  


上列抗告人因請求拆屋還地事件，對於中華民國110年4月8日臺
灣臺中地方法院110年度聲字第99號所為裁定提起抗告，本院裁
定如下：
    主      文
抗告駁回。
抗告費用由抗告人負擔。
    理      由
一、抗告人聲請及抗告意旨略以：抗告人因與相對人張國揚請求
    拆屋還地等事件，於訴之聲明主張占用面積以地政機關實測
    為準，起訴時依抗告人遭占用面積之公告現值計算訴訟標的
    價額，預繳第一審訴訟費用新臺幣（下同）57萬8720元，本
    件尚未經地政機關測量面積以確定訴訟標的價額，於訴訟進
    行中相對人業已返還土地，抗告人之請求僅餘不當得利18萬
    6429元部分，是本件訴訟標的價額應僅為18萬6429元，訴訟
    費用計1990元，法院應有溢收57萬6730元，原法院駁回抗告
    人聲請，尚有違誤，爰請求廢棄原裁定，准予如數返還。
二、按訴訟費用如有溢收情事者，法院應依聲請並得依職權以裁
    定返還之，民事訴訟法第77條之26第1項定有明文。所謂溢
    收，係專指訴訟費用因誤會或其他原因而有溢收情事者而言
    ，例如法院對訴訟標的價額計算有誤而導致溢收裁判費、或
    當事人因誤少為多而溢繳之情形（最高法院103年度台抗字
    第83號裁定意旨參照）。復按訴訟標的之價額，由法院核定
    。核定訴訟標的之價額，以起訴時之交易價額為準：無交易
    價額者，以原告就訴訟標的所有之利益為準，民事訴訟法第
    77條之1第1項、第2項分別定有明文。另按民事訴訟法第77
    條之2第2項規定，以一訴附帶請求其孳息、損害賠償、違約
    金或費用者，不併算其價額。該條項所稱之「以一訴附帶請
    求」者，凡是附帶請求與主位請求間有主從、依附或牽連關
    係者，即有該條項規定之適用（最高法院98年度台抗字第86
    0號裁定參照）。又原告撤回其訴者，訴訟費用由原告負擔
    ，同法第83條前段亦有明文。起訴後減縮應受判決事項聲明
    ，實質上與訴之一部撤回無異，自應負擔撤回部分之裁判費
    （最高法院99年度台抗字第713號裁定參照）。是法院於核
    定訴訟標的價額時，應以原告請求法院裁判之聲明範圍為準
    ；如原告起訴聲明已有一部撤回、變更、擴張或減縮等情形
    ，即應以核定時尚繫屬於法院之請求判決範圍為準，據以計
    算訴訟標的之價額（最高法院107年度台抗字第708號裁定參
    照）。
三、查，本件抗告人起訴時，其訴之聲明第1項、第2項分別記載
    為「被告張國揚應將坐落於臺中市○○區○○段000○000地號土
    地上，如原證二所示之菜圃、棚房等地上物（詳以地政機關
    實測為準）除去騰空，並將土地返還予原告（即抗告人）」
    、「被告張國揚應給付原告385元暨自本件起訴狀繕本送達
    翌日起至清償日止，按週年利率百分之五計算之利息。並自
    民國108年12月1日起至騰空返還土地之日止，按月給付原告
    新台幣77元」（見本院卷第19頁抗告人起訴狀）。原法院以
    108年度補字第2502號裁定，就訴之聲明第1項部分核定其訴
    訟標的價額為6439萬3602元，另訴之聲明第2項附帶請求部
    分則不併計算其價額，並命應徵第一審裁判費57萬8720元（
    見原法院108年度補字第2502號裁定）。抗告人於於110年1
    月21日本案審理期間另具狀表示因張國揚於起訴後之109年3
    月19日返還系爭土地，撤回請求返還土地部分，惟仍依不當
    得利之法律關係請求張國揚給付抗告人相當於租金之不當得
    利，並減縮聲明為：「被告張國揚應給付原告186,429元暨
    自本件更正聲明狀繕本送達翌日起至清償日止，按週年利率
    百分之五計算之利息。」有民事更正聲明狀附於原審卷可參
    （見原審卷第11頁至第15頁）。是以原法院依起訴時訴之聲
    明核定訴訟標的價額，並據此計算第一審裁判費，於法並無
    違誤，亦無溢收裁判費，或當事人因誤少為多而溢繳之情形
    ，至抗告人以張國揚於起訴後已返還系爭土地，減縮應受判
    決事項聲明，而一部撤回返還系爭土地部分之裁判費，仍應
    由抗告人負擔，且此訴之一部撤回，與起訴時尚未確定標的
    範圍，嗣後經地政機關測量後依實際面積更正訴訟標的價額
    ，核屬二事，抗告人主張原法院應依更正後訴之聲明核定訴
    訟標的價額，並返還溢繳裁判費云云，並無足採。
四、綜上所述，本件原法院裁定核定訴訟標的價額及裁判費部分
    ，於法並無不合，抗告人嗣後所為訴之一部撤回之裁判費，
    依法亦應由抗告人自行負擔，原法院並無溢收裁判費情事，
    抗告人主張溢繳裁判費云云，尚屬無據。原裁定駁回抗告人
    聲請，依法並無不合，抗告意旨仍執前詞，指摘原裁定不當
    ，求予廢棄改判，為無理由，應予駁回。
五、據上論結，本件抗告為無理由，爰裁定如主文。　　
中　　華　　民　　國　　110 　年　　8 　　月　　23　　日
　　　　　　　　民事第六庭    審判長法　官  楊熾光
　　　　　　　　　　　　　　　　    法　官  郭玄義
　　　　　　　　　　　　　　　　    法　官  戴博誠
正本係照原本作成。
再為抗告應以適用法規顯有錯誤為理由。
如提起再抗告者應於裁定送達後10日內向本院提出再抗告狀（須
按照他造人數附具繕本）並繳納抗告裁判費新臺幣1000元，同時
委任律師或具有律師資格之關係人為代理人。因疫情而遲誤不變
期間，得向法院聲請回復原狀。
　　　　　　　　　　　　　　　　    書記官  江玉萍

中　　華　　民　　國　　110 　年　　8 　　月　　23　　日